# 商誉减值测试（方法选择、参数选择）

提问人：sysulaiyb 时间：2018-01-15 04:15:19
第一次接触商誉减值测试，而且公司不想请外部机构评估。请教陈版和各位老师实际操作中的问题： 我查了一些上市公司对外披露的基于商誉减值测试用的评估报告，发现大部分公司采用收益法，相当于是重新评估被收购方的股权价值，跟账面长期股权投资成本对比，如果股权价值依然高于长投账面价值，说明商誉没减值。采用的公式是：股东全部权益价值=企业整体价值-有息债务；企业整体价值=经营性资产价值+溢余资产+非经营性资产价值。 我的问题是： 1 ）我本来以为按照准则里的说法，需要分别去预测资产组各自的现金流，现在看来，是把被收购方作为一个总体去预测整个公司未来现金流就可以了？但这有个问题就是，企业会不断增加资产，整个公司的现金流入有一部分可能不是收购日存在的资产组带来的，这样预测整个公司的现金流可能与准则要求的预测资产组的现金流是不一样的？ 2 ）是否减值测试基本思路就是重新评估一次被收购企业的股权价值去跟长投账面价值对比？ 3 ）准则里说商誉需要分摊至相关的资产组，按道理企业的所有资产都是与商誉相关的，所以是不是可以按照各资产占总资产的比例，把商誉分摊到总资产的明细里，还是说一般只能分配至固定资产、无形资产等非流动资产？ 4 ）为什么用自由现金流折现算出来的只是经营性资产价值？怎么判断溢余资产和非经营性资产价值？ 5 ）折现率的参数中，尤其是贝塔，会需要参考上市公司的数据，如果被收购方是在德国，需要一定选取德国上市公司的数据吗，还是世界范围内同行业都可以；还有无风险利率选择的参照应该是德国还是中国（德国现在是负利率，所以选择哪个国家的差异会很大）

回答人：chenyiwei
减值测试还是应当以资产组为单位进行，不应对整个被收购企业进行整体收益法估值，毕竟商誉是对应于资产组而不是法人的。其他问题请评估专业人士发表意见，谢谢！

提问人：1017744196 时间：2018-04-11 16:43:32
请教陈版主，再测试商誉减值时，比如 12 年收购，形成商誉，并有一块无形资产增值，所以当时可辨认净资产是当时的无形资产+评估增值的部分，与收益法评估价值差额作为商誉。今年再次评估，在测算商誉减值时，是用当时的可辨认净资产摊销到今年末，再和今年评估报告收益法结果差额与商誉比较。还是用新的评估报告收益法减新的评估报告资产基础法差额作为新的商誉，与原商誉比较？这两种算法算出来，一个是减值，一个是不减值

回答人：chenyiwei
用当时的可辨认净资产摊销到今年末，再和今年评估报告收益法结果差额与商誉比较,

提问人：wyt236 时间：2018-05-13 09:25:12
请教陈老师，如果有评估机构出具了评估报告，结论是应减值 500 万，，但审计机构认为减得太少了，应该至少减 2000 万，因为 17年标的的业绩只完成了55%。 请问，这种情况，怎么弄啊，，审计对评估的报告有异议

回答人：chenyiwei
对此类有迹象表明评估结果不合理的情形，应与评估机构沟通，告知此方面疑虑，要求作出解释，必要时重新评估；也可另外聘请其他机构进行评估。

提问人：1017744196 时间：2018-11-20 12:50:10
请教陈版主，如果收购时，有一块无形资产评估增值，在两年后再次对商誉进行收益法和资产基础法评估时，资产基础法下原增值的无形资产又减值了的话，怎么处理？还是用原来的账面价值摊销至今日，不用管新的资产基础法评估值？还是说要把下述持续计算的可辨认净资产账面价值也要调整至新的评估值？ 公司名称 购买日可辨认资产评估增值 减：购买日至资产负债表日摊销 加：摊销对应的所得税影响 加：资产负债表日净资产账面价值 持续计算的资产负债表日可辨认净资产账面价值 加：商誉账面价值 资产负债表日包含商誉资产组的账面价值 资产负债表日包含商誉的资产组可回收金额（评估机构采用收益法股权评估值） 商誉减值金额（以商誉的价值为限）

回答人：chenyiwei
1 、减值评估不能用资产基础法，应该用市场法或收益法。 2 、合并报表层面该无形资产纳入资产组账面价值时，应按下述持续计算的可辨认净资产账面价值纳入（注意不扣除摊销的所得税影响），不调整为新的资产基础法评估值

提问人：1224spf 时间：2018-11-23 15:09:25
请教陈版，如果被收购子公司经营出现亏损，母公司已对商誉全额计提了减值准备，作为审计师还需要执行什么审计程序吗？

回答人：chenyiwei
仍需按照最新发布的监管提示要求，对商誉减值的确认和计量、披露执行相关审计程序。不能因为企业自己已经全额计提准备就认为风险已经释放，降低程序执行要求。

提问人：sysulaiyb 时间：2019-02-27 03:49:08
最近也一直在研究这个问题，不知道你的问题解决了没有。虽然我现在还是没有办法完全搞明白，但是分享一下自己这两天了解的情况。 商誉减值测试时需要比较的是商誉对应的资产组的可回收金额（一般通过收益法现金流量折现）和资产组账面价值（包含商誉），也就是说不是用净资产。在收购时点，按照准则是要求将商誉分摊到能够从商誉中获益的资产组（一般是长期资产，如固定资产、无形资产等），后续资产负债表日做商誉减值测试时，要比较的是这个资产组加上当时分摊的商誉的账面价值。 我所不理解的是，后续期间这个资产组的账面价值，如果企业有盈利沉淀，并且将部分留存收益再投资，变成固定资产，相当于资产组里补充了新的机器设备，这会导致资产组账面价值增加，商誉减值的压力反而更大？这个问题我感觉跟你在问的盈利沉淀也是类似的，只是一种是盈利沉淀以所有者权益的形式存在，一种是以固定资产的形式存在。 另外你在问到的这个问题，可以在网上搜索关于“宝馨科技，商誉是否减值，两会计师事务所打架”的报道，江苏苏亚金诚会计师事务所用的就是评估基准日的净资产来对比，从而导致商誉需要大幅减值，个人认为这是很不合理的。 欢迎补充交流。

回答人：chenyiwei
沉淀的资产（流动/非流动）增加，则应考虑其导致的未来经济利益流入潜力的增加。如果盈利能力正常，应不会导致额外的商誉减值。